臺灣高等法院刑事判決　　　　　　　　　　　　 九十一年度交上易字第一二七號
　　上　訴　人　臺灣板橋地方法院檢察署檢察官
　　被　　　告　甲○○
右上訴人，因被告過失傷害案件，不服臺灣板橋地方法院九十一年度交易字第三一號
，中華民國九十一年二月五日第一審判決（起訴案號：臺灣板橋地方法院檢察署九十
年度偵字第一九三四四號），提起上訴，本院判決如左：
    主  文
原判決撤銷。
甲○○過失傷害人，處罰金伍仟元，如易服勞役以佰元折算壹日。
    事  實
一、甲○○於民國九十年七月二十八日下午五時三十分許，駕駛車牌號碼Ｋ６─７８
    ０１號自用小客車，沿臺北縣三重市○○路往蘆洲市方向行駛，途經力行路三十
    巷二八號前之際，本應注意汽車駕駛人駕駛車輛行駛時，應注意車前狀況，並隨
    時採取必要之安全措施，依當時情形視線佳、路面乾燥、平直、無缺陷，道路無
    障礙物，又無不能注意之情事，竟疏於注意，見亦疏未注意之乙○○騎乘車牌號
    碼ＣＢＦ─９３８號重型機車自右側路邊起駛左偏進入車道時，煞避不及而撞及
    乙○○所騎機車，致乙○○遭此撞擊後，受有左側脛骨平臺骨折及左側腓骨頭骨
    折等傷害，甲○○於肇事後，將乙○○送醫急救，並於到場處理之員警到達現場
    時，向警察自首為車禍肇事之人。
二、案經告訴人乙○○訴由台北縣警察局三重分局移送臺灣板橋地方法院檢察署檢察
    官偵查起訴。
理  由
一、訊據被告甲○○，就其於右揭時、地、駕車與告訴人乙○○所騎之機車發生碰撞
    ，致乙○○受傷害之事實，固坦承不諱，惟矢口否認有何過失，辯稱：伊當時正
    常行駛於道路上，係因告訴人突然自路旁騎乘機車駛入車道，乃閃避不及發生擦
    撞，伊當時車速約三、四十公里，並無過失情事等語。
二、經查：
（一）右揭事實，業據告訴人乙○○於警訊及原審調查時指述稱：「當時我在力行路
      二段三十巷二十八號前等朋友，因久候不至欲往盧洲方向返家時，與此轎車發
      生碰撞，他是由我左後方撞上來的」、「我本來在路旁，後來騎出來，但是甲
      ○○開車開得很快才會撞到，我騎車出來之前，有先看一下路上沒車，才騎出
      來，結果一出來就撞到了」等語（見偵查卷第四頁、原審卷第十七頁），並有
      卷附之診斷書、道路交通事故調查報告表、車禍現場暨車損照片可按（見偵查
      卷第三頁、第十二頁、十五頁至二十二頁），是告訴人乙○○之傷害，係由被
      告之行為所致，至為明確。
（二）次依道路交通事故調查報告表所繪現場圖及附照片顯示（見偵查卷第三頁、及
      原審卷第三十八頁），被告所駕駛轎車之煞車痕跡近四、五公尺以觀，可見被
      告於肇事之行車車速約三十多公里，且就告訴人乙○○之傷勢（左側脛骨平臺
      骨折及左側腓骨頭骨折等）及其機車車損（左邊燈、前把手蓋、中柱、中台及
      引擎破裂等）情況（見偵查卷第三十九頁之估算單），以及告訴人因被告駕車
      之撞擊致伏在被告引擎蓋上，致引擎蓋凹陷（見偵查卷第七頁），再質諸被告
      於原審及本院調查時陳稱：「我當時是經過那裡，乙○○機車停在路旁，突然
      騎出來到道路上，我汽車的右前方車頭撞到他機車左側，當時我車開到靠近他
      約一、二公尺，他才衝出來」、「他在路旁停著，我遠遠就看到，我到那裡時
      ，他突然就衝出來」等語（見原審卷第十六頁，及本院卷九十一年四月二十二
      日訊問筆錄），顯見被告行駛於力行路三十二巷時，即有遠見告訴人乙○○停
      在路邊，按車輛行駛時，駕駛人應注意車前狀況，隨時採取必要之安全措施，
      道路交通安全規則第九十三條第一項第一款定有明文，是此，被告駕駛汽車自
      應注意上述交通安全規定，且依當時視線佳、路面乾燥、平直、無缺陷及障礙
      物，並依其客觀情形，又無不能注意之情形，竟疏未注意而肇事，致告訴人乙
      ○○受傷，被告行為顯有過失，且被告之過失與告訴人之受傷間，具有相當因
      果關係，至乙○○駕駛重機車起駛時左偏未注意後方來車以致肇事，亦與有過
      失。本件事證明確，被告犯行洵堪認定，依法應予論科。又本案車禍經送請臺
      灣省臺北縣區車輛行車事故鑑定委員會鑑定結果，認為「乙○○駕駛重機車起
      駛時左偏未注意後方來車為肇事原因，甲○○駕駛自小客車無肇事因素」云云
      （見偵查卷第三十三頁），惟其未審酌被告未充分注意車前狀況之情形，故其
      所認被告駕駛自小客車無肇事因素部分，本院不予採信，附此明。
三、核被告所為係犯刑法第二百八十四條第一項前段之過失傷害人罪。被告犯罪後，
    即將被害人送醫，並於到場處理之員警到達現場時，向警察坦承自首為車禍肇事
    之人，有警訊筆錄可按（見偵查卷第五頁），應依刑法第六十二條之規定，減輕
    其刑。
四、原審未察遽以被告無過失而為無罪之諭知，顯有未洽，公訴人上訴意旨執此指摘
    原判決不當，為有理由。應由本院加以撤銷改判，爰審酌被告過失之程度，被害
    人亦與有過失及被告於車禍後，即迅速送告訴人至中醫榮安診所就醫，且被告與
    告訴人乙○○已達成和解，（有告訴人乙○○具狀陳報狀附本院卷可按）等一切
    情狀，量處罰金伍仟元，如易服勞役以佰元折算壹日。
五、被告經合法傳喚無正當之理由不到庭，爰不待其陳述逕行判決，併予敘明。
據上論斷，應依刑事訴訟法第三百六十九條第一項前段、第三百六十四條、第二百九
十九條第一項前段、第三百七十一條，刑法第二百八十四條第一項前段、第六十二條
、第四十二條第二項，罰金罰鍰提高標準條例第一條前段、第二條，判決如主文。
本案經檢察官劉斐玲到庭執行職務。
中      華      民      國     九十一     年    五    月    二十八      日
                                臺灣高等法院刑事第十五庭
                                    審判長法  官  房  阿  生
                                          法  官  雷  元  結
                                          法  官  蔡  光  治
右正本證明與原本無異。
不得上訴。
                                          書記官  王  才  生
中      華      民      國     九十一   年      五      月    三十一    日
附錄：本案論罪科刑法條全文
刑法第二百八十四條
因過失傷害人者，處六月以下有期徒刑、拘役或五百元以下罰金。致重傷者，處一年
以下有期徒刑、拘役或五百元下罰金。
從事業務之人，因業務上之過失傷害人者，處一年以下有期徒刑、拘役或一千元以下
罰金。致重傷者，處三年以下有期徒刑、拘役或二千元以下罰金。
